臺灣嘉義地方法院民事裁定
111年度監宣字第86號
聲  請  人  林淑惠  
相  對  人  賴俊翔  
上列當事人間聲請監護宣告事件，本院裁定如下：    
    主  文
一、宣告賴俊翔（男，民國00年0月00日生，身分證統一編號：Z
    000000000號）為受輔助宣告之人。
二、選定林淑惠（女，民國00年0月0日生，身分證統一編號：Z0
    00000000號）為受輔助宣告之人賴俊翔之輔助人。
三、聲請費用由受輔助宣告之人賴俊翔負擔。    
    理  由
一、聲請意旨略以：聲請人為相對人之母親，相對人於民國110
    年11月15日因腦外傷合併腦出血，致不能處理事務，爰依法
    聲請對其為監護之宣告，並選定聲請人為其監護人等語。
二、法院對於監護之聲請，認為未達民法第14條第1項之程度者
    ，得依民法第15條之1第1項規定，為輔助之宣告，民法第14
    條第3項定有明文；又法院對於監護宣告之聲請，認為未達
    應受監護宣告之程度，而有輔助宣告之原因者，得依聲請或
    依職權以裁定為輔助宣告，亦為家事事件法第174條第1項所
    明定。
三、經查，聲請人主張之事實，雖據提出佛教慈濟醫療財團法人
    台中慈濟醫院診斷證明書、親屬系統表、戶籍謄本各1份附
    卷可稽。又經本院囑託臺灣臺中地方法院（下稱臺中地院）
    審驗相對人之精神及心智狀況，經臺中地院囑託佛教慈濟醫
    療財團法人台中慈濟醫院精神科醫師葉瓊璣所為之鑑定報告
    略以：相對人之意識清楚，眼睛轉動無受限可遵從指令，記
    憶力、定向力、計算能力均有缺損，理解及判斷力部分缺損
    ，於MMSE（簡易智能狀態測驗）測驗總分為18分，CDR（臨
    床失智量表）測驗總分為2分，車禍受傷至今仍需依賴他人
    照顧其生活起居，吃飯喝水在準備好後可自行進食，意識清
    楚可對話，對於一般日常事物可理解及判斷，但在處理較複
    雜之事務及問題時即可見仍有缺損，相對人於鑑定過程時，
    意識清楚，情緒反應適切，可有眼神接觸，對於指令可正確
    辨識並做出正確回應，對於問話能切題回應但內容簡短，可
    正確辨識他人或回應他人，但理解外界事物並做適宜判斷之
    能力仍有缺損，目前仍無法從事日常生活之活動及處理較為
    複雜的事務，自我照顧仍需他人幫忙，相對人有精神上障礙
    或其他心智缺陷（病名：外傷性腦損傷合併認知功能缺損）
    ，並達中度障礙程度，對於管理處分自己財產有必要給予協
    助，綜上，相對人發生車禍後，有腦外傷合併認知功能缺損
    ，吞嚥困難及左側肢體偏癱，目前仍持續復健治療，近日病
    情進步，可進食及飲水，尿床情形亦有減少，但洗澡仍需人
    幫忙，行走仍要人扶持才能行走，於鑑定時所見，相對人仍
    呈現認知缺損之情形，有意義的語言或非語言表達能力仍有
    受限，目前仍缺乏有效的生活自理和生存能力，其為意思表
    示或受意思表示，或辨識其意思表示效果之能力顯有不足，
    達輔助宣告之標準，故因相對人腦部創傷、中度精神障礙，
    應為輔助宣告等語。綜上，堪信相對人非完全不能為意思表
    示或受意思表示，或不能辨識其意思表示之效果，未達應受
    監護宣告之程度，惟其辨識意思表示效果之能力顯有不足，
    從而，聲請人聲請監護宣告，尚屬有間，惟相對人有受輔助
    之必要，爰依職權以裁定為輔助之宣告。
四、受輔助宣告之人，應置輔助人。法院選定輔助人時，應依受
    輔助宣告之人之最佳利益，優先考量受輔助宣告之人之意見
    ，審酌一切情狀，並注意下列事項：一、受輔助宣告之人之
    身心狀態與生活及財產狀況。二、受輔助宣告之人與其配偶
    、子女或其他共同生活之人間之情感狀況。三、輔助人之職
    業、經歷、意見及其與受輔助宣告之人之利害關係。四、法
    人為輔助人時，其事業之種類與內容，法人及其代表人與受
    輔助宣告之人之利害關係，民法第1113條之1第1項、同條第
    2項準用第1111條之1分別定有明文。本件相對人既應受輔助
    宣告，自應依上開規定為其選定輔助人。再者，受輔助宣告
    之人法無明文需為其選任會同開具財產清冊之人（僅受監護
    宣告時有選任會同開具財產清冊之人之必要），故本案情形
    無庸選任會同開具財產清冊之人，附此敘明。
五、本件相對人既經為輔助之宣告，已如上述，自應依上開規定
    ，為其選定輔助人。本院審酌相對人未婚，父親已過世，2
    名姊姊均具狀同意由聲請人擔任相對人之輔助人（聲請人原
    聲請監護宣告，故係表示同意由聲請人擔任監護人），有戶
    籍謄本、同意書等件（見本院卷第11、33頁）在卷可證，併
    參聲請人與相對人為至親關係，彼此間應具有一定之信賴感
    及依附感，堪信由聲請人擔任相對人之輔助人，應符合相對
    人之最佳利益，爰裁定如主文第2項所示。
中　　華　　民　　國　　111 　年　　6 　　月　　6 　　日
                   家事庭     法  官　王昌國     
以上正本係照原本作成。
如對本裁定抗告須於裁定送達後10日內向本院提出抗告狀。
中　　華　　民　　國　　111 　年　　6 　　月　　6 　　日
                              書記官  陳喬琳
備註：
民法第15條之2：
受輔助宣告之人為下列行為時，應經輔助人同意。但純獲法律上
利益，或依其年齡及身分、日常生活所必需者，不在此限：
一、為獨資、合夥營業或為法人之負責人。
二、為消費借貸、消費寄託、保證、贈與或信託。
三、為訴訟行為。
四、為和解、調解、調處或簽訂仲裁契約。
五、為不動產、船舶、航空器、汽車或其他重要財產之處分、設
    定負擔、買賣、租賃或借貸。
六、為遺產分割、遺贈、拋棄繼承權或其他相關權利。
七、法院依前條聲請權人或輔助人之聲請，所指定之其他行為。
第78條至第83條規定，於未依前項規定得輔助人同意之情形，準
用之。
第85條規定，於輔助人同意受輔助宣告之人為第1項第1款行為時
，準用之。
第1項所列應經同意之行為，無損害受輔助宣告之人利益之虞，而輔助人仍不為同意時，受輔助宣告之人得逕行聲請法院許可後為之。